【裁判字號】    98,易,32
【裁判日期】    980817
【裁判案由】    恐嚇等
【裁判全文】
臺灣新竹地方法院刑事判決                98年度易字第32號
公  訴  人  臺灣新竹地方法院檢察署檢察官
被      告  丙○○
上列被告因恐嚇等案件，經檢察官提起公訴（97年度偵字第8226
號），本院判決如下：
    主  文
丙○○共同無故侵入他人住宅，處有期徒刑陸月，如易科罰金，
以新臺幣壹仟元折算壹日；又以脅迫使人行無義務之事，處有期
徒刑陸月，如易科罰金，以新臺幣壹仟元折算壹日；又傷害人之
身體，處有期徒刑月，如易科罰金，以新臺幣壹仟元折算壹日
。應執行有期徒刑壹年，如易科罰金，以新臺幣壹仟元折算壹日
。
    事  實
一、丙○○因其友人甲○○與鍾淦寶（即丁○○之弟、乙○○之
    小舅子）間之車禍賠償事宜尚未談妥，甲○○並向丙○○告
    以鍾淦寶現仍避不見面，丙○○與甲○○為取得鍾淦寶之電
    話，遂共同基於侵入住宅之犯意聯絡，於民國97年3 月8 日
    晚間9 時30分許，未經乙○○之許可，無故侵入其位於新竹
    縣竹東鎮○○路○ 段34號1 樓之住宅，該址1 樓為機車行店
    面，其上2 樓則供乙○○、丁○○等人居住（甲○○涉犯侵
    入住宅罪之部分，業經本院以97年度竹簡字第1191號判處有
    期徒刑6 月確定），丙○○與甲○○進入上址後，先要求乙○○、丁○○提供鍾淦寶之電話，因乙○○、丁○○不從，
    丙○○復單獨基於強制使人行無義務之事之犯意，向乙○○
    、丁○○恫嚇稱：「我叫楊正，我混哪裡的，你去外面打聽
    就知道」、「如果不告訴電話號碼，要讓你們無法開店，並
    殺你們全家」等語，而以此等加害生命、身體、財產之事，
    致乙○○、丁○○心生畏懼，而提供鍾淦寶之電話，使乙○○、丁○○行無義務之事。丙○○復當場撥打該電話號碼，
    因撥錯號碼無人接聽，以為被騙，憤而踢椅子，且舉起右手
    朝丁○○之方向揮打，乙○○因認丙○○要毆打丁○○，為
    保護其妻，遂上前將丙○○過肩摔在地，丙○○起身後，遂
    另行起意，基於傷害之犯意，持不明利器刺傷乙○○身體，
    使乙○○受有左側大腿刀傷2.5 公分之傷害。嗣經乙○○、
    丁○○報警處理，始悉上情。
二、案經乙○○訴由新竹縣政府警察局竹東分局報請臺灣新竹地
    方法院檢察署檢察官偵查起訴。
    理  由
一、按被告以外之人於審判外之言詞或書面陳述，除法律有規定
    者外，不得作為證據，刑事訴訟法第159 條固定有明文，惟
    被告以外之人於審判外之陳述，雖不符同法第159 條之1 至
    之4 規定，而經當事人於審判程序同意作為證據，法院審酌
    該言詞陳述或書面陳述作成時之情況，認為適當者，亦得為
    證據。又當事人、代理人或辯護人於法院調查證據時，知有
    第159 條第1 項不得為證據之情形，而未於言詞辯論終結前
    聲明異議者，視為有前項之同意，此亦據同法第159 條之5
    規定明確。查本案所引用之其餘證據資料（詳後引證據），
    其中傳聞證據部分，縱無刑事訴訟法第159 條之1 至第159
    條之4 或其他規定之傳聞證據例外情形，亦因被告、檢察官
    或同意可作為證據使用，或未聲明異議，依刑事訴訟法第15
    9 條之5 第1 項、第2 項之規定，本院審酌該證據作成之情
    況，並無不當，故其等於審判外之陳述，自得作為本案之證
    據。又按本案認定事實所引用之文書證據、物證等證據，並
    無證據證明係公務員違背法定程序所取得，亦無刑事訴訟法
    第159 條之4 之顯有不可信之情況與不得作為證據之情形，
    本院斟酌本案卷內之證據並非非法取得，亦無證明力明顯過
    低之情形，且經本院於審判期日依法進行證據之調查、辯論
    ，被告於訴訟上之程序權，已受保障，前揭各該證據，均得
    採為證據，先予敘明。
二、訊據被告固坦承：為向乙○○及丁○○要鍾淦寶之電話，而
    於上開時間，與甲○○一起進入新竹縣竹東鎮○○路○ 段34
    號住宅之1 樓之機車行店面，之後丁○○有將鍾淦寶的電話
    給伊，但撥打後不通，覺得被騙，就很生氣的拍了桌子，惟
    否認有侵入住宅罪、強制罪及傷害之犯行，辯稱：伊是當晚
    9 時許前往告訴人之機車行，當時店還是開著，所以才進去
    ，後來因為丁○○給的電話撥不通，以為被騙，所以有拍桌
    子，但是沒有說要殺對方全家、不讓他們開店，又因為乙○○先打伊，所以與乙○○在地上扭打，乙○○的傷可能是地
    上之機車零件所造成的云云。惟查：
（一）上開事實，業據證人丁○○於警詢時證稱：97年3月8日晚
      間9點30分許，甲○○與1名自稱「楊正」之男子即被告闖
      入伊位於新竹縣竹東鎮○○路○ 段34號住家，一進來就要
      鍾淦寶的電話，被告還說「如果不告訴電話號碼，要讓你
      們無法開店，並殺你們全家」等語，伊很害怕，只好把弟
      弟的電話給被告與甲○○，被告撥打後因無人接聽，被告
      就踢椅子，還想打伊，乙○○就衝過來擋，並發生拉扯，
      伊趕緊打電話報警，乙○○就跟伊說腿麻麻的，伊看到乙○○左側大腿流血，但伊沒有看見被告用何種工具刺傷乙○○之左腿等語（見97年度偵字第3447號卷第12至14頁）
      ，及於偵訊中證稱：被告先拍桌子，並說：「我叫楊正，
      我混哪裡的，你去外面打聽就知道」，又踢椅子，再說「
      如果不告訴電話號碼，要讓你們無法開店，並殺你們全家
      」等語，伊很害怕，只好把弟弟的電話給被告與甲○○，
      伊跑去隔壁叫小孩不要過來，回來時看到被告與乙○○在
      互嗆，並沒有打起來，只是靠的很近，不確定有無拉扯，
      伊看到被告從乙○○身旁擦身而過，乙○○就流血並說「
      我被殺了」等語（見97年度偵續字第109 號卷第12至15頁
      、第36至37頁），復於本院審理時證稱：當晚被告與甲○○進來後就很兇，原先伊不肯給電話，但被告說「如果不
      告訴電話號碼，要讓你們無法開店，並殺你們全家」等語
      ，伊很害怕，就將弟弟家裡的電話給被告，被告與甲○○
      當場也有撥，第1 次號碼按錯所以並沒有通，被告很生氣
      ，說伊亂報電話，就舉起右手朝伊的方向揮，想要打伊，
      乙○○很生氣就衝過來擋，因過於用力，被告就被摔在地
      上，乙○○有將被告扶起來，後來乙○○與被告就沒有再
      扭打了，兩人就互嗆，伊看到被告從乙○○之身旁擦身而
      過，乙○○就說「我流血了」，伊當時有看到乙○○長褲
      左邊口袋旁有流血，牛仔褲跟內褲都破了等語（見本院卷
      第76至80頁），核與證人即告訴人乙○○於警詢、偵訊及
      本院審理時證稱：因其不肯將小舅子的電話告訴被告，被
      告就說：「如果不告訴電話號碼，要讓你們無法開店，並
      殺你們全家」，其只好把小舅子的電話給被告，被告撥打
      後，因無人接聽，被告便作勢要打丁○○，其便起來擋，
      就與被告發生拉扯，而對被告作適當防衛，後來被告伸手
      後，就感覺被刺傷了，其就問被告說：「你拿刀子殺我嗎
      」，甲○○就將被告拉走等語大致相符（97年度偵字第
      3447號第9 至11頁、第23頁，97年度偵續字第109 號卷第
      13至14頁、第37頁、本院卷第73至76頁），並有行政院衛
      生署竹東醫院97年3 月11日診斷證明書1 張、乙○○受傷
      部位當庭拍攝照片1 張、行政院衛生署竹東醫院97年3 月
      27日衛署竹東醫歷字第0980000956號函及所附乙○○急診
      病歷影本1 份及證人丁○○當庭繪製之機車行現場圖1 張
      在卷可參（見97年度偵字第3447號卷第15頁、97年度偵續
      字第109 號卷第39頁、本院卷第26至30頁）。是被告於97
      年3 月8 日晚間9 時30分許確有與甲○○侵入告訴人乙○○位於新竹縣竹東鎮○○路○ 段34號住處，被告並嚇稱「
      我叫楊正，我混哪裡的，你去外面打聽就知道」、「如果
      不告訴電話號碼，要讓你們無法開店，並殺你們全家」等
      語，使告訴人乙○○、被害人丁○○說出鍾淦寶之電話，
      又持不明利器割傷告訴人乙○○之左側大腿之犯行明確。
（二）至證人甲○○於本院審理時雖證稱：被告有跟乙○○說：
      「你小舅子的手機你應該有」，而乙○○就說不知道，後
      來2 個人就吵起來了，被告也有比較兇的對丁○○說：「
      妳弟弟的電話，妳怎麼可能不知道」。後來乙○○就跑到
      被告旁邊對被告過肩摔，被告站起來後，2 人又在地上發
      生扭打，扭打之後，伊有聽到乙○○說：「我這邊好像有
      傷口」，但沒有說哪裡有傷口，當天被告只有說：「我叫
      楊正，我混哪裡的，你去外面打聽就知道」，並沒有跟乙○○、丁○○說：「如果不告訴電話號碼，要讓你們無法
      開店，並殺你們全家」云云（見本院卷第68至頁），惟其
      上開所述已與證人乙○○、丁○○前揭證述明顯迥異，衡
      諸被告與證人甲○○為朋友關係，且被告係因證人甲○○
      與鍾淦寶間之車禍賠償事宜尚未談妥，復以鍾淦寶避不見
      面為由，為替證人甲○○取得鍾淦寶之電話，而於上開時
      間，闖入告訴人乙○○之住家並與之發生爭執未果，而發
      生本件肢體衝突，足見證人甲○○之立場已有偏頗，所言
      顯然迴護被告，尚難逕予採信。
（三）被告雖辯稱：當晚9 時許告訴人乙○○之機車行還是開著
      ，且是公共場合，並沒有私闖民宅云云，惟此部分業據證
      人丁○○於本院審理時證述：新竹縣竹東鎮○○路○ 段34
      號是伊與乙○○經營的機車店兼住家，因為伊先生乙○○
      年紀較大，所以機車行都會較早休息，當天約6 、7 點左
      右就打烊了，被告與甲○○於97年3 月8 日晚間9 點30分
      許來時，機車店已經打烊，門口的鐵捲門及小門都是關下
      來的，被告與甲○○是自己從未上鎖的小門開門進來，當
      時伊穿著睡衣坐在1 樓的店面裡面，乙○○在裡面吃飯，
      該址是透天厝，當時有人居住，2 樓是住家，1 樓有樓梯
      可以到2 樓等語明確（見本院卷第76至78頁），亦與證人
      即告訴人乙○○於本院審理時證述：新竹縣竹東鎮○○路
      ○ 段34號是其所經營的機車店兼住家，被告與甲○○於97
      年3 月8 日晚間9 時30分許來家裡時，機車行已經打烊，
      鐵捲門已經拉下來了，只是小門還沒有鎖，該址是透天厝
      ，1 樓是店面、2 樓是住家，1 樓店面有樓梯可以通到住
      家等語相符（見本院卷第74至75頁），顯見被告與甲○○
      於97年3 月8 日晚間9 時30分許，侵入告訴人乙○○位於
      新竹縣竹東鎮○○路○ 段34號1 樓機車行，該機車行遭入
      侵之際，其上2 樓為住家，1 、2 樓間並有樓梯相連結，
      顯見該機車行雖為營業之處所，然與2 樓之住家有不可分
      之關係，且為人類日常居住之場所，顯屬住宅無誤。又該
      機車行雖屬營業場所，惟案發時業已打烊，業經證人乙○○、丁○○證述明確，已如前述，該機車行於斯時既非在
      營業時間，則非任何人均得出入；況縱為營業場所，在營
      業時間內允許客人出入，亦有一定限度，苟非利用其營業
      之設備或項目而無故闖入，仍應論以侵入住宅罪，本件被
      告與甲○○係為取得鍾淦寶之電話而侵入該址，並非為修
      理機車之目的而進入該機車行，被告上開所辯，不足採信
      。又被告雖以其係為證人甲○○要鍾淦寶之電話而進入上
      址住處置辯，然就證人甲○○之損害賠償請求權行使之方
      法，法律已有明確規定，其等私擅侵入告訴人乙○○住處
      ，仍係觸犯刑法無故侵入他人住宅罪，被告辯以此舉並非
      「無故」，不無誤會。
（三）又正當防衛必須對於現在不法之侵害始得為之，侵害業已
      過去，即無正當防衛可言。彼此互毆，必以一方初無傷人
      之行為，因排除對方不法之侵害而加以還擊，始得以正當
      防衛論。故侵害已過去後之報復行為，與無從分別何方為
      不法侵害之互毆行為，均不得主張防衛權。被告雖另辯稱
      ：因為乙○○先打伊，所以發生扭打，而告訴人乙○○之
      傷勢可能是兩人在地上扭打時，遭修理機車之零件所致云
      云。惟被告確有持不明利器割傷告訴人乙○○左側大腿之
      犯行，業如前述，而其上開所辯，亦經證人丁○○於本院
      作證時證稱：當時被告拍桌子、摔椅子，摔的很嚴重，乙○○就很生氣，一拉用力過重，被告就倒在地上，後來乙○○有再扶被告起來，兩人就沒有再扭打了等語在卷（見
      本院卷第78頁），是被告上開所辯，是否真實，即非無疑
      。惟縱依被告所述，告訴人確有先打被告之情形，然告訴
      人乙○○已將被告扶起，是該侵害顯已過去，被告復持不
      明利器割傷告訴人左側大腿，顯非對於現在不法之侵害為
      之，故被告之攻擊行為，並非為排除告訴人乙○○不法侵
      害之防衛行為，依法自不得主張正當防衛。
（四）綜上，本件事證明確，被告所辯不足採信，應依法論科。
三、核被告所為，係犯刑法第306條第1項無故侵入住宅罪嫌、同
    法第304條第1項之強制罪及同法第277條第1項傷害罪嫌。按
    刑法第305 條之恐嚇危害安全罪，係指單純以將來加害生命
    、身體、自由、名譽、財產之事，恐嚇他人致生危害於安全
    者而言，如對於他人之生命、身體等，以現實之強暴、脅迫
    手段加以危害要挾，使人行無義務之事或妨害人行使權利，
    即應構成刑法第304 條之強制罪，縱有恐嚇行為，亦僅屬犯
    強制罪之手段，無更論以恐嚇危害安全罪之餘地，最高法院
    84年度臺非字第194 號判決可資參酌。本件被告基於使他人
    行無義務之事之犯意，於要求告訴人乙○○、證人丁○○交
    出鍾淦寶之電話時，對其等恫嚇稱：「我叫楊正，我混哪裡
    的，你去外面打聽就知道」、「如果不告訴電話號碼，要讓
    你們無法開店，並殺你們全家」等語，僅屬犯強制罪之手段
    ，無更論以恐嚇危害安全罪之餘地，被告恐嚇危害安全部分
    ，不另論罪，起訴書原認被告尚犯刑法第305 條之罪，尚有
    未洽，惟此部分業據公訴人當庭變更起訴法條為刑法第304
    條之罪（見98年2 月6 日之準備程序筆錄，本院卷第10至11
    頁），併此敘明。又被告與甲○○間，就侵入住宅部分，有
    犯意聯絡及行為分擔，為共同正犯。被告所犯上開3 罪間，
    犯意個別，行為互異，應予分論併罰。另被告以一脅迫行為
    使告訴人乙○○、被害人丁○○行無義務之事，係屬同種想
    像競合犯，應從重論以一個強制罪。爰審酌被告明知應循正
    當途徑解決車禍之損害賠償糾紛，卻不循合法途徑妥適解決
    ，竟與甲○○於晚間侵入他人住宅，並使告訴人乙○○、被
    害人丁○○行無義務之事，對其等身心造成傷害非輕，且事
    後飾詞否認犯行，毫無悔意，迄未與告訴人乙○○達成和解
    ，暨其素行、智識程度、犯罪手段、目的、所生危害及告訴
    人乙○○所受傷害之程度等一切情狀，分別量處如主文所示
    之刑，且按依司法院大法官會議於98年6 月19日公布之釋字
    第662 號解釋：「中華民國94年2 月2 日修正公佈之現行刑
    法第41條第2 項，關於數罪併罰，數宣告刑均得易科罰金，
    而定應執行之刑逾6 個月者，排除適用同條第一項得易科罰
    金之規定部分，與憲法第23條規定有違，並與本院釋字第36
    6 號解釋意旨不符，應自本解釋公佈之日起失其效力。」，
    則對於數罪併罰，數宣告刑均得易科罰金，而定應執行之刑
    超過6 個月之案件，依上開兩號解釋意旨，仍得易科罰金，
    是以，另就被告所犯之各罪，各定其易科罰金之折算標準，
    再定其應執行之刑，且諭知易科罰金之折算標準如主文所示
    。
四、公訴意旨另以：被告與甲○○（涉嫌侵入住宅部分，業經臺
    灣新竹地方法院以97年度竹簡字第1191號判處有期徒刑6 月
    ）共同基於無故侵入住宅之犯意聯絡，於97年3 月8 日晚間
    9 時30分許，未經丁○○之許可，強行闖入丁○○位於新竹
    縣竹東鎮○○路○ 段34號住宅，因認被告此部分涉犯刑法第
    306 條第1 項之無故侵入住宅罪嫌等語。惟按刑法第306 條
    之罪，須告訴乃論，同法第308 條第1 項定有明文，告訴人
    之提出告訴乃該罪之訴追條件，告訴乃論之罪未經告訴者，
    依刑事訴訟法第303 條第3 款規定，應諭知不受理之判決。
    本件被害人丁○○97年3 月19日警詢時及97年10月7 日檢察
    事務官訊問時均未表示是否要對被告此部分無故侵入住宅罪
    部分提出告訴之意，自難認本件無故侵入住宅部分業經被害
    人丁○○提出告訴，該部分訴追條件尚有欠缺，依上開法條
    及說明，本應為公訴不受理之諭知；惟依起訴事實，此部分
    與被告無故侵入告訴人乙○○之住宅間，有一行為觸犯數罪
    名之刑法第55 條 想像競合犯之裁判上一罪關係，爰不另為
    不受理之諭知。
據上論斷，應依刑事訴訟法第299 條第1 項前段，刑法第28條、
第277 條第1 項、第304 條第1 項、第306 條第1 項、第51條第
5 款、第41條第1 項前段，刑法施行法第1 條之1 ，判決如主文
。
本案經檢察官李秋梅到庭執行職務。
中    華    民    國    98    年    8     月    17    日
                  刑事第五庭    法  官  林佑珊
以上正本證明與原本無異。
如不服本判決應於收受判決後10日內向本院提出上訴書狀，並應
敘述具體理由。其未敘述上訴理由者，應於上訴期間屆滿後20日
內向本院補提理由書(均須按他造當事人之人數附繕本)「切勿逕
送上級法院」。
中    華    民    國    98    年    8     月    17    日
                                書記官  蕭惠婷
附錄本案論罪科刑法條全文：
中華民國刑法第277條
傷害人之身體或健康者，處3 年以下有期徒刑、拘役或1 千元以
下罰金。
犯前項之罪因而致人於死者，處無期徒刑或 7 年以上有期徒刑；
致重傷者，處3 年以上10年以下有期徒刑。
中華民國刑法第304條
以強暴、脅迫使人行無義務之事或妨害人行使權利者，處 3 年以
下有期徒刑、拘役或 3 百元以下罰金。
前項之未遂犯罰之。
中華民國刑法第306條
無故侵入他人住宅、建築物或附連圍繞之土地或船艦者，處1年
以下有期徒刑、拘役或3百元以下罰金。
無故隱匿其內，或受退去之要求而仍留滯者，亦同。


司法院資訊處製作；財團法人民間司法改革基金會備份。
